臺灣高等法院民事裁定
109年度重再字第2號
再 審原 告  林阿美  
            陳俊宇  
再 審被 告  臺灣銀行股份有限公司

法定代理人  呂桔誠  
上列當事人間撤銷信託登記等事件，再審原告對於中華民國108
年12月24日本院院彥民廉108重上244字第1080025351號函，提起
再審之訴，本院裁定如下：
    主  文
再審之訴駁回。
再審訴訟費用，由再審原告負擔。
    理  由
一、按有民事訴訟法第496 條第1 項各款情形之一者，得以再審
    之訴對於確定終局判決聲明不服，且依同法第507條規定，
    裁定已經確定，而有第496條第1項或第497條之情形者，得
    聲請再審，是得提起再審之訴或聲請再審之對象，係以「確
    定終局判決或裁定」為限，倘非確定終局判決或裁定，則與
    前揭法條要件有所不符，不得對之提起再審之訴或聲請再審
    。
二、再審原告主張：兩造間之本院108年度重上字第244號撤銷信
    託登記等事件（下稱原訴訟事件），原審法院於108年12月2
    4日以院彥民廉108重上244字第1080025351號函（下稱系爭
    函文）通知兩造：本件兩造於108年8月14日合意停止訴訟，
    至今已逾4個月，均未聲請續行訴訟，依民事訴訟法第190條
    前段規定視為撤回上訴等語，但伊並未收到系爭函文，且原
    審法院於合意停止訴訟4個月期滿之前未通知伊，致伊未能
    即時表明續行訴訟程序，已有再審事由。嗣伊於108年12月2
    6日具狀聲請續行訴訟程序，原審法院竟以109年1月2日院彥
    民廉108重上244字第1090000047號函（下稱系爭109年1月2
    日函文）覆稱：本件業已視為撤回上訴，台端遲至108年12
    月26日始聲請續行訴訟，於法未合，礙難辦理等語，而未以
    「裁定」為之，顯已違反辦理民事訴訟事件應行注意事項第
    29點第6項前段「當事人就法院認視為撤回其訴或上訴之事
    件，聲請續行訴訟，法院認為無理由時，應以裁定駁回之」
    規定，爰依民事訴訟法第496條第1項第1款規定提起再審之
    訴，聲明︰系爭函文廢棄。
三、本件再審原告固以原審法院未於兩造合意停止訴訟4個月期
    滿之前通知伊，及系爭109年1月2日函文違反辦理民事訴訟
    事件應行注意事項第29點第6項前段規定為由，就系爭函文
    聲請再審。惟查，系爭函文乃係法院將已依民事訴訟法第19
    1條當然發生撤回上訴效果之事實，基於便民措施而為通知
    當事人，在訴訟法上不生法院所為意思表示之效果，並非確
    定之終局判決或裁定，揆諸前開法條及說明，即非屬再審之
    訴或聲請再審所得提起之對象。從而，再審原告對非確定終
    局判決或裁定之系爭函文提起本件再審之訴，於法尚有未合
    ，應予駁回。至再審原告就視為撤回上訴既有爭執，並已聲
    請續行訴訟，原審法院未行裁定，僅以109年1月2日函覆稱
    於法未合，礙難辦理等語，是否視為已為裁定，能否對之提
    起抗告，乃屬另一法律問題，併予敘明。
四、依民事訴訟法第502 條第1 項、第95條、第78條，裁定如主
    文。
中　　華　　民　　國　　109 　年　　7 　　月　　23　　日
                  民事第十六庭  
                        審判長法  官  朱耀平
                              法  官  黃明發
                              法  官  羅立德
正本係照原本作成。
如不服本裁定，應於收受送達後10日內向本院提出抗告狀，並應
繳納抗告費新臺幣１千元。
中　　華　　民　　國　　109 　年　　7 　　月　　24　　日
　　　　　　　　　　　    　　書記官  顧哲瑜